臺灣雲林地方法院交通事件裁定　　　　96年度交聲字第22號
移送機關即
原處分機關　交通部公路總局嘉義區監理所雲林監理站
受處分人
即異議人　　甲○○
上列受處分人因違反道路交通管理處罰條例，對於交通部公路總
局嘉義區監理所雲林監理站民國96年1 月12日所為之裁決處分（
原處分案號：雲監裁字第裁72-KAC100165號），聲明異議，本院
裁定如下：
    主  文
異議駁回。
    理  由
一、原處分意旨略以：本件受處分人即異議人甲○○，於民國93
    年5 月8 日下午5 時35分許，在雲林縣第158 號公路與第14
    5 號公路路口，因未領有駕駛執照駕駛引擎號碼FK284987號
    機車（未懸掛車牌），為雲林縣警察局以91雲警交字第KAC1
    00165 號舉發違反道路交通管理事件通知單當場舉發，並指
    定應到案日期93年5 月23日。嗣異議人未於前開應到案日期
    前繳納罰鍰或提出不服舉發陳述，經原處分機關於96年1 月
    12日以雲監裁字第裁72-KAC100165號裁決書裁處異議人罰鍰
    新臺幣（下同）9,600 元。系爭裁決書於96年1 月16日送達
    異議人等語。
二、聲明異議意旨略以：本件案發當時，受處分人即異議人甲○
    ○正牽著未懸掛車牌之機車，前往報廢場將該機車報廢，當
    時異議人確實並未有騎乘機車之行為，而事隔多年才受原處
    分機關無照駕駛之裁罰通知，但牽車應不需有駕照即可為之
    ，為此聲明異議等語。
三、本院之判斷：
  (一)行政罰法於94年2 月5 日公布，95年2 月5 日生效施行。按
    行政罰之裁處權，因3 年期間之經過而消滅。前項期間，自
    違反行政法上義務之行為終了時起算，行政罰法第27條第1
    項定有明文。又本法施行前違反行政法上義務之行為應受處
    罰而未經裁處，於本法施行後裁處者，除第15條、第16條、
    第18條第2 項、第20條及第22條規定外，均適用之。前項行
    政罰之裁處權時效，自本法施行之日起算。同法第45條第1
    項、第2 項亦有明文。查本件違規行為發生於行政罰法95年
    2 月5 日施行前，復未經原處分機關於行政罰法施行前裁處
    ，揆諸前開說明，自應適用行政罰法第45條第1 項、第2 項
    規定，裁處權時效自同法95年2 月5 日施行之日起算3 年。
    是本件原處分機關於96年1 月12日為系爭裁決書時，其裁處
    權尚未罹於時效，合先敘明。
  (二)按異議人行為時，道路交通管理處罰條例第21條第1 項第1
    款規定：「汽車駕駛人，有下列情形之一者，處新臺幣六千
    元以上一萬二千元以下罰鍰，並當場禁止其駕駛及扣留其車
    輛牌照：一、未領有駕駛執照駕車者。」。原處分機關裁處
    時，道路交通管理處罰條例第31條業於94年12月28日修正，
    將前開規定修正為「汽車駕駛人，有下列情形之一者，處新
    臺幣六千元以上一萬二千元以下罰鍰，並當場禁止其駕駛：
    一、未領有駕駛執照駕駛小型車或機器腳踏車。」，惟異議
    人行為時同條例第3 條第8 款規定「車輛：指在道路上以原
    動機行駛之汽車（包括機器腳踏車）或以人力、獸力行駛之
    車輛」，可知於異議人為本件無照駕駛機車行為時，修正前
    上開條例第21條第1 項第1 款之處罰範圍亦及於無照駕駛機
    車在內。是上開條例第21條第1 項雖經修正，惟其實質內容
    並無不同，異議人之行為於上開條例修正前後均有裁罰之規
    定，亦先敘明。
  (三)經查異議人於93年5 月8 日下午5 時35分，有未領有駕駛執
    照駕駛機車，行經雲林縣第158 號公路與第145 號公路路口
    之違規事實，業據證人即當時舉發異議人之員警乙○○到庭
    結證稱屬實，有本院調查筆錄在卷可稽（詳附件調查筆錄）
    ，而證人乙○○為依法執行公務之員警，與異議人素無怨隙
    ，其執行職務之公正性，如無相當證據可指為違法或不當，
    應予以信賴，況證人乙○○之證言又經本院以具結擔保其之
    憑信性，證人乙○○信無甘冒觸犯偽證罪之風險，而無端誣
    指異議人之嫌，故本件異議人之無照駕駛機車之違規事實，
    雖無拍照或以他法存證，惟據證人乙○○之證言應可確信有
    此違規事實之存在。另異議人於本院調查時陳稱其係自雲林
    縣斗南鎮大東129 之1 號家中將機車牽到雲林縣第158 號公
    路與第145 號公路路口，欲將該車送往報廢場報廢云云，惟
    從異議人所住上址至雲林縣第158 號公路與第145 號公路路
    口之距離至少五公里，復據證人乙○○證述在卷，異議人亦
    陳稱其將該車從住處牽至雲林縣第158 號公路與第145 號公
    路路口，牽了1 個多小時，被警舉發本件違規當日已將該車
    報廢，衡諸現今市面一般機車車行多有收購舊車或代辦回收
    報廢車輛之服務，異議人何需從住處花費1 個多小時，以牽
    行機車之方式將車牽至5 公里外之處所辦理報廢回收。況本
    件引擎號碼FK284987號機車至今未有報廢紀錄，有嘉義區監
    理所雲林監理站96年3 月1 日嘉監雲字第0960101991號函在
    卷可憑，故異議人異議稱本件受舉發當時並未騎乘機車云云
    ，顯不可採。而異議人復坦承其本身無機車駕照，是異議人
    確有本件原處分機關裁罰之未領有駕照駕駛機車之事實，應
    無疑義。從而原處分機關以異議人「未領有駕駛執照駕車」
    ，依行政罰法第5 條規定，適用行政機關最初裁處時之規定
    ，即依本件原處分機關裁處時道路交通管理處罰條例第21條
    第1 項第1 款及違反道路交通管理事件統一裁罰基準及處理
    細則第43條、第44條、第67條之規定，裁罰異議人罰鍰9,60
    0 元，於法並無不合。異議人聲明異議為無理由，應予駁回
    。
四、依道路交通管理處罰條例第87條第2 項、道路交通案件處理
    辦法第19條，裁定如主文。
中　　華　　民　　國　　96　　年　　3 　　月　　29　　日
                    交通法庭    法  官  楊昱辰
以上正本證明與原本無異。
如不服本裁定，應於裁定送達後5 日內向本院提出抗告狀（須附
繕本）。
                                書記官　黃秋萍
中　　華　　民　　國　　96　　年　　3 　　月　　29　　日
